【裁判字號】    89,聲再,182
【裁判日期】    890927
【裁判案由】    詐欺等
【裁判全文】
臺灣高等法院臺南分院刑事裁定          八十九年度聲再字第一八二號       潛
      再審聲請人
      即受判決人  乙  ○  ○
右列聲請人因詐欺等案件，對於本院八十九年度上易字第二三四五號中華民國八十八
年二月十一日確定判決（臺灣臺南地方法院八十七年度易字第二○八七號、臺灣臺南
地方法院檢察署八十五年度偵續一字第一三號），聲請再審，本院裁定如左：
      主      文
再審之聲請駁回。
      理      由
一、聲請意旨略稱：原確定判決以詐欺罪判處聲請人（下稱被告）有期徒刑一年，因
    有下列新證據之再審事由，聲請再審：
(一)被告全權委託代書丁○○購買土地，係為將來供設機械廠之用（被告原為加州工
    程顧問公司董事長）「證物一」，為保障被告權益，代書丁○○曾於八十三年九
    月十日出具切結書，載明「立人書丁○○今受乙○○先生之託，全權代理代購座
    落於台南市○○區○○段四○○地號之土地事宜，並保障本件土地收購事宜定能
    順利辦理完成，如有其他事故致本件收購案無法完成者，本人願付法律上一切賠
    償責任，恐口無憑，特立此據。」（證物三，再審聲請狀誤植為證物二），此項
    字跡與丁○○於八十七年九月十日向一審（八十七年易字第二○八七號）申請變
    更期日之申請書字跡相同證物且與卷內丁○○之簽名，由形式觀察應係丁○○所
    書立無疑，此項「新證據」並佐被告及代書丁○○之證言，足證被告對有關土地
    價購之事實，一切並不知情且完全委託代書林代書處理。
(二)同案被告丙○○於偵查中一再表示「八十三年八月二十四日簽約時始認識被告」
    ，此項新事實關係本案癥結，原審漏未審理，居此新證據，亦堪證明被告與地主
    間原不相識，依經驗法則，應無成立詐欺取財之犯意。
(三)有關買賣契約成立（八十三年八月二十四日）後，代書丁○○曾向安南地政所辦
    理過戶及嗣後辦理抵押權設定登記，及聲請本票裁定及強制執行事項，均由代書
    丁○○辦理，有關上開書狀之簽名（如證物、四、五、六、七，聲請意旨誤植為
    證物三、四、五、六），均與被告在買賣契約書上之簽名（如買賣契約書影本，
    聲請意旨誤植為證物七）明顯不同，應是丁○○代書所提出，上開「新證據」以
    觀，被告所辯一切委託丁○○辦理，乃信而有徵。
(四)由上開「新證據」所示，被告與地主丙○○於八十三年八月二十四日簽約之日始
    相識，被告當天且以支票支付部分價金三千萬元，並經地主領受（八四偵三九三
    二號，偵查卷第六三頁，第六四頁，如「證物八」。），而被告帳目確有充份資
    金可供地主提領（如偵查卷第六十五頁、第八十四頁至九十二頁），在在顯示被
    告確有交付三千萬元予地主丙○○事實，本件買賣亦應為真實無異，原判決認定
    假債權顯然有誤。又被告支付地主價金三千萬元，除收回丁○○代書代為辦理參
    與分配款六百萬元以外，尚不足二千三百多萬元，顯見被告應是「被害人」，「
    並非被告」。
(五)本案前經檢察官兩次不起訴處分在案（臺灣臺南地方法院檢察署八十四年度真字
    第三九三二號，八十四年度偵續字第一四三號、八十五年度偵字第一五七五號）
    ，此有檢察官不起訴處分書二件可參（如證據九、十）。
(六)本案第一審判決認定被告所為係犯刑法第二百十六條，第二百十四條之行使公務
    員登載不實文書罪及刑法第三百五十六條之損害債權罪，被告不成立詐欺取財罪
    或詐欺得利罪。而第二審確定判決則認定被告所為係犯刑法第二百十六條，第二
    百十四條行使公務員登載不實文書罪及刑法第三百三十九條第一項之詐欺取財罪
    ，被告不成立刑法第三百五十六條之損害債權罪，此有第一、二審刑事判決書二
    件可稽（如證據十一、十二）。足徵本案疑點甚多，適法法律多有可議之處，歷
    次偵審之認定事實與適用法律迥異，被告確有交付買賣價金新台幣（下同）三千
    萬元予出賣人丙○○兌領完畢，如今買地不成，三千萬元之鉅款亦未能追回。
(七)被告與地主丙○○訂定買賣契約書並交付三千萬元後，為確保被告權益後八十三
    年九月十日代書丁○○曾將買賣之土地設定抵押權與被告，此有土地登記收費由
    被告支付三萬五千五十元之收據足憑（參見證物九），亦足證明雙方買賣為真實
    ，此項新證物原審漏未審濁。
(八)被告所簽發華僑銀行府城分行面額三千萬元之支票，已由地主丙○○領走，原審
    無證據證明三千萬元已回流被告手中，據對被告論罪科刑，實屬有誤。
二、按刑事訴訟法第四百二十條第一項第六款規定之所謂發見確實之新證據，意指該
    項證據於事實審法院判決前已存在，當時未能援用審酌，至其後始行發見者，且
    就新證據之本身形式上觀察，毋庸經調查程序，顯然可認為足以動搖原確定判決
    者而言（最高法院七十二年度第十一次刑事庭會議決議、四十年台抗字第二號判
    例參照）。本件再審聲請人提出（一）至（八），認係確實新證據之再審事由，
    惟查：本件聲請人提出再審事由（一）八十三年九月十日代書丁○○出具載明聲
    請人委託丁○○購買土地事宜之切結書之證據，但此證據業經聲請人提出作為再
    審事由，而經本院八十九年度聲再字第一五二號裁定駁回，依刑事訴訟法第四百
    三十四條第二項規定經法院認再審無理由以裁定駁回後，不得更以同一原因聲請
    再審，聲請人再以之作為證據聲請再審，於法自有未合。再審事由（二）謂聲請
    人與同案被告丙○○於簽約時始認識被告，此事實則無礙於原確定判決所認定犯
    罪事實成立，乃非屬足以動搖原審確定判決之確實新證據。再審事由（三）謂向
    安南地政辦理過戶及抵押設定登記與申請本票裁定及過戶事宜皆由同案被告丁○○辦理，有關上開書狀簽名與買賣契約簽名明顯不同，並提出證物四、五、六、
    七及買賣契約書影本（聲請意旨誤載為證物三、四、五、六、七），然原確定判
    決認定：「參諸乙○○於偵查初訊中辯稱：『不知道買的地是誰的，地號也不知
    道，我都交給代書辦』（詳八十四年偵字第三九三二號卷三十五頁），以買賣價
    值數千萬元之土地，對於賣方何人、土地之地號、坐落，有無設定擔保或假扣押
    等完全不知情，即與出賣人訂立契約，並簽發當日之三千萬元支票由出賣人領取
    ，辯稱該買賣並非虛偽不實，何以招折服？」，作為不採信聲請人皆由同案被告
    丁○○辦理之理由，上開證據並據聲請人提出由原確定判決審酌在案，有調閱之
    該案全卷足憑，聲請人再以為證據，自非為確實之新證據。再審事由（四）以聲
    請人確有充分資金足供地主提領，並認除收回丁○○代書代為辦理參與分配款六
    百萬元外，尚不足二千三百多萬元，認其係被害人，但查聲請人有否資力足供支
    付買賣價金，均核與本案待證事實（即聲請人據以聲請參與分配之三千萬元本票
    債權是否真實）並無直接而重要之關連性，尚不能證明本件待證事實之真偽，故
    非為確實之新證據。再審事由（五）以本案前經檢察官二次不起訴處分，惟本案
    嗣由臺灣臺南地方法院檢察署提起公訴（八十五年度偵續一字第一三號），法院
    依法審理核無不法，聲請人據此提起再審並未指出有何確實之新證據，自非屬確
    實之新證據。再審事由（六）以法院判決所依據之法律不一致，認為本案疑點甚
    多，適用法律多有可議之處而聲請再審。惟第二審法院原有審理事實之職權，如
    就其審理之結果，本於自由心證，認定之事實與第一審判決有異，予以變更，除
    不得違反刑事訴訟法第二百四十七條之規定外，自非法所不許（最高法院二十九
    年上字三七七號判例參照），亦非屬確實之新證據。再審事由（七）以再審聲請
    人繳交土地登記費之收費影本（證物九）為發現確實之新證據，認足證明雙方買
    賣為真實，惟影本僅係再審聲請人聲請土地登記之單純事實，非為確實之新證據
    。再審事由（八）以聲請人交付地主三千萬元，原確定判決無證據證明三千萬元
    已回流聲請人手中，據以論罪科行，實屬有誤，惟查聲請人交付地主三千萬元，
    原確定判決認係虛偽支付，非認定被告有實際交付而由地主收受該款，理由業已
    說明地主甲○○、丙○○夫婦就三千萬元去向無法舉證供調查，已說明地主並未
    收得該款，而非推測三千萬元以回流被告手中，此既於理由欄內詳為論述，則非
    為確實之新證據。綜上所述，聲請人提起本件再審，為無理由，應予駁回。
三、據上論斷，應依刑事訴訟法第四百三十四條第一項，裁定如主文。
中  華  民  國      八  十  九      年      九      月      二十七      日
                                臺灣高等法院臺南分院刑事第五庭
                                    審判長法官  茆    臺    雲
                                          法官  李    文    福
                                          法官  蔡    長    林
右正本證明與原本無異。
不得抗告。
                                    法院書記官  李    培    薇
中  華  民  國      八  十  九      年      九      月      二十八      日


司法院資訊處製作；財團法人民間司法改革基金會備份。
